【裁判字號】    98,聲再,162
【裁判日期】    980519
【裁判案由】    妨害自由
【裁判全文】
臺灣高等法院刑事裁定                 98年度聲再字第162號
再審聲請人
即受判決人    甲○○
上列聲請人因妨害自由案件，對於本院97年度上訴字第5040號，
中華民國98年1月20日第二審確定判決（原審臺灣士林地方法院
95年度訴字第762號；起訴案號：臺灣士林地方法院檢察署95年
度偵字第4121號），聲請再審，本院裁定如下：
    主  文
再審之聲請駁回。
    理  由
一、聲請意旨略以：
(一)聲請人自91年9月9日、12月16日因精神疾病，至敏盛綜合醫
    院診治，有該病歷在卷可稽，並於95年1月10日經鑑定後領
    有障礙類別為「精神」之身心障礙手冊。又於94年11月起至
    96年7月，均由亞東紀念醫院馮榕醫師治療；95年6月9日台
    大醫院診斷為精神分裂症；96年12月13日榮總醫院診斷為疑
    似精神分裂異常；96年12月23日亞東醫院診斷為人格違常、
    情感性精神病；97年10月1日竹東醫院診斷為精神分裂症；
    96年12月14日桃園醫院診斷為其他精神病及疑似精神分裂症
    等，而本案乃發生於95年1月9日，即剛好在聲請人發病期間
    ，符合刑法第57條之「一切情狀」、及第59條「犯罪之情狀
    」可憫恕者，得酌量減輕其刑之情形。
(二)聲請人係遭告訴人玩弄詐騙感情、金錢，導致情緒恍惚、出
    現自言自語及言詞性的攻擊而不自覺，甚至意志消沈而有自
    傷自殘自殺之危險長達1年時間，足見聲請人主觀尚無恐嚇
    犯意，告訴人無出現畏懼情狀甚明。今僅因言語口角，導致
    聲請人撤銷之前無期徒刑之假釋，而需終生服刑，更不符比
    例原則，爰依刑事訴訟法第420條第1項第6款：因發現確實
    之新證據，聲請准予再審云云。
二、按刑事訴訟法第420條第1項第6款規定：因發現確實之新證
    據，足認受有罪判決之人應受無罪、免訴、免刑或輕於原判
    決所認罪名之判決者。所稱「確實之新證據」，係指事實審
    法院為判決之前，該項證據已經存在，卻未被發現，以致無
    從斟酌之「嶄新性」，且該證據從形式上觀察，足以動搖原
    確定判決之結果者而言之「確實性」特性，始足當之。倘該
    證據早已存在卷內，並經法院斟酌不予採用，即無「嶄新性
    」可言，若該證據從形式上予以客觀觀察，根本不足以動搖
    原判決確認之事實，則不符「確實性」之要件 (最高法院96
    年台抗字第228號判決參照)。
三、經查：
(一)聲請意旨(一)指稱，原確定判決未考量聲請人於案發期日，罹
    患精神疾病云云，惟原審之辯護人在原審法院審理中陳明：
    被告有精神疾病影響，並受到告訴人故意刺激才會說氣話云
    云，原確定判決並認定被告於案發後97年8月28日始至竹東
    醫院就醫，此有該醫院之診斷證明書乙紙在卷可考，則被告
    行為時有無罹患前述疾病，及該疾病是否易致被告為恐嚇語
    言，均無從證明等語 (原判決第6頁第2至5行)。顯見，聲請
    人於原審已提出此一有利之主張，而為原確定判決所不採。
    聲請人另提出上開診斷證明書，證明其於本件行為前已有精
    神疾病，然上開診斷證明書僅足證明聲請人於行為前有精神
    疾病，但不足以證明行為時該精神疾病仍持續中，亦不足證
    明該精神疾病與恐嚇行為間之關聯性，不能動搖原確定判決
    確認之犯罪事實，自非「確實」之新證據。
(二)聲請意旨(二)又稱，聲請人僅因言語口角，導致被撤銷假釋，
    而需終生服刑，不符比例原則云云，惟本款聲請再審之要件
    ，係須有確實新證據，足認受有罪判決之人應受無罪、免訴
    、免刑或輕於原判決所認罪名之判決。本件，聲請人有恐嚇
    犯行十分明確，縱原確定判決審酌被告有精神疾病之情形，
    亦僅作為量刑輕重之參考，並不足認聲請人應受無罪或輕於
    原判決所認「罪名」，核亦與本款再審要件無關。
四、綜上所述，本件聲請人所舉聲請再審之理由，與刑事訴訟法
    第421條之規定並不該當。從而，本件再審之聲請，為無理
    由，應予駁回。
據上論斷，應依刑事訴訟法第434條第1項，裁定如主文。
中    華    民    國    98    年    5     月    19    日
                  刑事第十七庭  審判長法  官  趙功恆
                                      法  官  高明哲
                                      法  官  陳世宗
以上正本證明與原本無異。
不得抗告。
                                      書記官  魏汝萍
中    華    民    國    98    年    5     月    19    日


司法院資訊處製作；財團法人民間司法改革基金會備份。
